【裁判字號】    99,訴,563
【裁判日期】    991104
【裁判案由】    違反台灣地區與大陸地區人民關係條例等
【裁判全文】
臺灣基隆地方法院刑事判決               99年度訴字第563號
公  訴  人  臺灣基隆地方法院檢察署檢察官
被      告  丙○○
上列被告因偽造文書案件，經檢察官提起公訴（99年度偵字第22
60號），被告於準備程序進行中，就被訴事實為有罪之陳述，經
本院合議庭裁定由受命法官獨任進行簡式審判程序，判決如下：
    主  文
丙○○共同行使明知為不實之事項，而使公務員登載於職務上所
掌之公文書，足以生損害於公眾，處有期徒刑肆月，如易科罰金
，以銀元參佰元即新臺幣玖佰元折算壹日，減為有期徒刑貳月，
如易科罰金，以銀元參佰元即新臺幣玖佰元折算壹日。緩刑貳年
。
    事  實
一、丙○○為大陸地區人民，其因經濟狀況不佳，遂欲至臺灣地
    區打工賺錢。乙○○（未到案，另行審結）明知不得使大陸
    地區人民非法進入臺灣地區，因透過某真實姓名、年籍不詳
    、從事仲介業務之成年人得悉可藉由與大陸地區女子辦理假
    結婚之方式，使該大陸地區女子進入臺灣地區以牟利，因缺
    錢花用，竟與該不明仲介人士共同基於使大陸地區人民非法
    進入臺灣地區之犯意聯絡，由乙○○於民國90年2 月23日前
    往大陸地區福建省，並與丙○○於90年3 月27日，在福建省
    龍岩市公證處登記結婚，俟取得結婚公證書（證書號碼：（
    2001）龍証字第191 號）後，隨即於90年4 月2 日返回臺灣
    。嗣丙○○、乙○○與該不明仲介人士再共同基於行使使公
    務員登載不實文書之犯意聯絡，於90年4 月23日，由乙○○
    持上開結婚公證書及財團法人海峽交流基金會所核發、證明
    前述公證書與福建省公證員協會寄交之公證書副本相符之證
    明書（（90）核字第12174 號），前往基隆市中正區戶政事
    務所申請辦理結婚之戶籍登記，使該管公務員經形式審查後
    ，將丙○○與乙○○結婚此一不實事項登載於職務上所掌之
    戶籍謄本公文書上，足以生損害於戶政機關對於戶籍登記管
    理之正確性。再由乙○○於90年4 月30日，委由不知情之旅
    行社人員，持已填妥之「大陸地區人民進入臺灣地區旅行證
    申請書」及上述登載不實之戶籍謄本等資料，向內政部警政
    署入出境管理局（下稱境管局，現改制為內政部入出國及移
    民署）申請丙○○以探親名義入境臺灣地區而行使之，足以
    生損害於境管局對於大陸地區人民申請入境登載之正確性，
    經境管局承辦公務員為實質審查後，核發中華民國臺灣地區
    旅行證（編號：90入出字第33105816號），丙○○並於90年
    8 月21日持上開旅行證非法進入臺灣地區，乙○○則因此獲
    利新台幣1 萬5 千元，丙○○嗣旋與乙○○於90年11月16日
    辦理離婚登記。嗣經警查獲丙○○逾期居留，經追查後而查
    悉前情。
二、案經臺中縣警察局太平分局報告臺灣基隆地方法院檢察署檢
    察官偵查起訴。
    理  由
一、本件被告所犯者非為死刑、無期徒刑、最輕本刑為3 年以上
    有期徒刑之罪或高等法院管轄第一審案件，其於準備程序進
    行中，先就被訴事實為有罪之陳述，經告知其簡式審判程序
    之旨，並聽取公訴人及被告之意見後，本院依刑事訴訟法第
    273 條之1 第1 項之規定，裁定由受命法官獨任進行簡式審
    判程序，且依同法第273 條之2 規定，簡式審判程序之證據
    調查，不受第159 條第1 項、第161 條之2 、第161 條之3
    、第163 條之1 及第164 條至第170 條規定之限制，合先敘
    明。
二、前開事實，業據被告丙○○於本院審理時坦承不諱，核與共
    同被告乙○○於偵查中結證稱：伊是經過介紹去大陸，伊拿
    到15,000元，是介紹人出錢讓伊去大陸，丙○○來臺灣後，
    並沒有跟伊同住，我們沒有實際結婚，也沒有發生性行為等
    語綦詳，並有共同被告乙○○之入出境資訊連結作業查詢資
    料、結婚登記申請書、中華人民共和國福建省龍岩市公證處
    結婚公證書、財團法人海峽交流基金會證明、戶籍謄本、大
    陸地區人民進入臺灣地區旅行證申請書、大陸地區人民進入
    臺灣地區保證書、委託書、中華民國臺灣地區旅行證、被告
    丙○○之入出國日期證明書、大陸地區人民明細資料報表在
    卷可按，堪認被告前開自白與事實相符，堪以採信。本件事
    證明確，被告犯行堪以認定，應予依法論科。
三、論罪科刑：
  (一)按行為後法律有變更者，適用行為時之法律。但行為後之法
    律有利於行為人者，適用最有利於行為人之法律，刑法第2
    條第1 項定有明文。又比較新舊法時應就罪刑有關之共犯、
    未遂犯、想像競合犯、牽連犯、連續犯、結合犯，以及累犯
    加重、自首減輕暨其他法定加減（如身分加減）與加減例等
    一切規定，綜其全部罪刑之結果而為比較後，適用有利於行
    為人之法律處斷，不得一部割裂分別適用不同之新、舊法（
    最高法院24年上字第4634號、29年上字第964 號判例意旨及
    最高法院95年度第8 次刑事庭會議決議參照）。查被告行為
    後，刑法業於94年2 月2 日修正公布，並自95年7 月1 日起
    施行，茲就新、舊刑法比較分析如下：
    1.修正後刑法第28條雖將「實施」修正為「實行」。其中「
      實施」一語，涵蓋陰謀、預備、著手及實行之概念在內，
      其範圍較廣；而「實行」則著重於直接從事構成犯罪事實
      之行為，範圍較狹。是修正後刑法共同正犯之範圍已有限
      縮，共同正犯之範圍既因此而有變動，自屬犯罪後法律有
      變更，而非僅屬純文字修正，經比較結果，以修正後刑法
      有利於被告。
    2.刑法第214 條規定之罰金刑，於被告行為後，因刑法施行
      法增訂第1 條之1 於95年7 月1 日公布施行，而該條規定
      之適用結果，固與上開條文增訂前，適用現行法規所定貨
      幣單位折算新臺幣條例第2 條折算新臺幣及罰金罰鍰提高
      標準條例第1 條提高標準，並無二致；惟反觀罰金之最低
      刑度，被告行為後，刑法第33條第5 款亦經修正公布施行
      ，而將修正前僅1 元（指銀元，即新臺幣3 元，再適用罰
      金罰鍰提高標準條例第1 條之規定得提高為10倍，即新臺
      幣30元）以上之最低刑度，修正提高為新臺幣1 千元以上
      ，比較被告行為前後之法律適用，顯以行為時之法律較有
      利於被告，自應適用修正前之刑法第33條第5 款，而現行
      法規所定貨幣單位折算新臺幣條例第2 條及罰金罰鍰提高
      標準條例第1 條之規定自應併予適用。
    3.修正前刑法第41條第1 項前段規定：「犯最重本刑為5 年
      以下有期徒刑以下之刑之罪，而受6 個月以下有期徒刑或
      拘役之宣告，因身體、教育、職業、家庭之關係或其他正
      當事由，執行顯有困難者，得以1 元以上3 元以下折算一
      日，易科罰金。」，且被告行為時之易科罰金折算標準，
      廢止前罰金罰鍰提高標準條例第2 條前段（95年7 月1 日
      修正公布刪除）規定，就其原定數額提高為100 倍折算1
      日，則本件被告行為時之易科罰金折算標準，應以銀元30
      0 元折算1 日，經折算為新臺幣後，應以新臺幣900 元折
      算為1 日。惟修正後刑法第41條第1 項前段則規定：「犯
      最重本刑為5 年以下有期徒刑以下之刑之罪，而受6 個月
      以下有期徒刑或拘役之宣告者，得以新臺幣1 千元、2 千
      元或3 千元折算一日，易科罰金。」，比較刑法修正前後
      易科罰金折算標準，以修正前刑法之規定，較有利於被告
      （最高法院95年度第8次刑事庭會議決議三(二)參照）。
    4.綜合上揭新舊刑法比較之結果，本於法律適用之統一性及
      整體性原則，修正前之刑法較有利於被告，爰一體適用修
      正前之刑法規定。
  (二)核被告丙○○所為，係犯刑法第216 條、第214 條之行使使
    公務員登載不實文書罪。被告使公務員登載不實之低度行為
    ，應為行使之高度行為所吸收，不另論罪。被告與乙○○、
    真實姓名、年籍不詳、從事仲介之成年人間就行使使公務員
    登載不實公文書之犯行，有犯意聯絡及行為分擔，應論以共
    同正犯。爰審酌被告與乙○○假結婚，非法進入臺灣地區，
    其所為破壞戶籍管理及入出境管理機關對入出境管理之正確
    性，並危害臺灣地區之社會安寧及秩序，暨其犯罪之動機、
    目的、手段及犯後坦承犯行，態度尚佳等一切情狀，量處如
    主文所示之刑，並依修正前刑法第41條第1 項前段之規定，
    諭知易科罰金之折算標準。又查被告於90年間犯本罪，係在
    96年4 月24日之前，所犯上述之之罪暨宣告之刑，符合中華
    民國96年罪犯減刑條例所定之減刑條件，且無同條例第3 條
    規定不應減刑之情事，爰依該條例第2 條第1 項第3 款之規
    定，減其宣告刑2 分之1 。末查被告前未曾因故意犯罪受有
    期徒刑以上刑之宣告，有臺灣高等法院被告前案紀錄表在卷
    可稽，因一時失慮，致罹刑典，犯後坦承犯行，經此科刑教
    訓後，當知所警惕，應無再犯之虞，因認所受刑之宣告，以
    暫不執行為適當，爰依新法第74條第1 項第1 款，諭知緩刑
    2 年（按犯罪在新法施行前，新法施行後，緩刑之宣告，應
    適用新法第74條之規定，有最高法院95年度第8 次刑事庭會
    議決議七可資參照，故本件被告所為上述犯行雖在新法施行
    前，惟本件判決係在新法施行後，自應適用新法規定，為緩
    刑之諭知）。
四、據上論斷，爰依刑事訴訟法第273 條之1 第1 項、第299 條
    第1 項前段，刑法第2 條第1 項前段、第28條（修正前）、
    第216 條、第214 條、第41條第1 項前段（修正前）、第74
    條第1 項第1 款，罰金罰鍰提高標準條例第1 條前段、第2
    條（修正刪除前），現行法規所定貨幣單位折算新台幣條例
    第2 條，刑法施行法第1 條之1 ，中華民國96年罪犯減刑條
    例第2 條第1 項第3 款、第7 條、第9 條，判決如主文。
本案經檢察官甲○○到庭執行職務。
中    華    民    國    99    年    11    月    4     日
                  刑事第五庭法  官  蔡和憲
以上正本證明與原本無異。
如不服本判決應於收受送達後10日內向本院提出上訴書狀，並應
敘述具體理由；其未敘述上訴理由者，應於上訴期間屆滿後20日
內向本院補提理由書(均須按他造當事人之人數附繕本)「切勿逕
送上級法院」。
中    華    民    國    99    年    11    月    4     日
                            書記官  翁其良
論罪法條：
中華民國刑法第214條
（使公務員登載不實罪）
明知為不實之事項，而使公務員登載於職務上所掌之公文書，足
以生損害於公眾或他人者，處 3 年以下有期徒刑、拘役或 5 百
元以下罰金。
中華民國刑法第216條
（行使偽造變造或登載不實之文書罪）
行使第 210 條至第 215 條之文書者，依偽造、變造文書或登載
不實事項或使登載不實事項之規定處斷。

司法院資訊處製作；財團法人民間司法改革基金會備份。
